臺灣高等法院刑事判決　　　　　　　　 96年度上易字第174號
上　訴　人
即　被　告　甲○○
選任辯護人　余欽博律師
　　　　　　李清輝律師
上列上訴人因詐欺案件，不服臺灣臺北地方法院九十五年度易緝
字第二○三號，中華民國九十五年十二月二十九日第一審判決（
起訴案號：臺灣臺北地方法院檢察署八十九年度偵字第九八六一
號），提起上訴，本院判決如下：
    主  文
原判決撤銷。
甲○○共同意圖為自己不法之所有，以詐術使人將本人之物交付
，處有期徒刑柒月，減為有期徒刑參月拾伍日，如易科罰金，以
參佰元即新台幣玖佰元折算壹日，緩刑貳年。
    犯罪事實
甲○○與許殷雪霞（另案審結）係夫妻。其等二人基於共同意圖
為自己不法所有之犯意聯絡與行為分擔，先向不知情之賴金德吹
噓其等擁有經營麥當勞之夏暉食品有限公司（下稱夏暉公司）股
份，而寶僑之幫寶適尿布、鬥牛士等都是他們的，他們的事業做
很大，其等有夏暉公司之股份，且有一股要轉讓云云，再由許殷
雪霞出面委請賴金德幫忙留意買主，賴金德遂將此事告知乙○○
，約定於民國八十八年五月十五日在台北市新光三越四十五樓雲
采餐廳，介紹乙○○向甲○○夫妻二人以新台幣（下同）一百二
十萬買受夏暉公司一股股權，甲○○夫妻二人均有赴約，並推由
許殷雪霞再向乙○○佯稱確有夏暉公司股份云云，乙○○深信甲
○○夫妻二人確有前開公司之股份，而在前開餐廳，當場交付現
金予許殷雪霞，許殷雪霞為取信乙○○，則簽訂一份信託管理契
約書及並簽發面額為一百二十萬元本票一紙予乙○○。嗣後，甲
○○夫妻二人逃逸無蹤，乙○○遂向夏暉公司查詢，得知該公司
股東中並無許殷雪霞，始知受騙。
    理  由
甲、程序部分：
  壹、按判決書應分別記載裁判之主文與理由；有罪之判決書並
      應記載「犯罪事實」，且得與理由合併記載，為九十三年
      六月二十三日修正之刑事訴訟法第三百零八條所明定，參
      諸其立法理由為：刑事有罪判決所應記載之事實應係賦予
      法律評價而經取捨並「符合犯罪構成要件」之具體社會事
      實，爰參考日本刑事訴訟法第三百三十五條第一項之立法
      例，將原條文後段所定「並應記載事實」修正為「並應記
      載犯罪事實」，以臻明確。
      按關於非屬犯罪構成要件之犯罪細節，並不屬於有罪判決
      書必要記載之事項，自亦非判決理由所應敘述之範圍（最
      高法院九十四年台上字第六三三八號判決參照）；次按，
      有罪判決書應記載之「犯罪事實」，應係指符合犯罪構成
      要件之具體社會事實，如被告犯罪之時間、地點、手段以
      及其他該當於犯罪構成要件而足資認定既判力範圍之具體
      社會事實；至於構成要件以外之其他適用法律事實，例如
      ：刑罰之加重或減輕事由，可無須在「犯罪事實」欄中記
      載，僅於理由內依刑事訴訟法第三百十條第四款記載其理
      由即足（最高法院九十四年台非第一五二號判決參照），
      合先敘明。
  貳、證據能力認定（參見乙、壹所列證據清單）：
    一、本件證據一被告之供述，被告及其辯護人並未主張無證
        據能力。
    二、另證據二至證據八，分別符合刑事訴訟法第一百五十九
        條之一、第一百五十九條之四之傳聞法則之例外規定，
        且被告及其辯護人未於本院言詞辯論終結前就相關證據
        無證據能力，聲明異議，依上開規定，即視為同意於審
        判程序作為證據，復經本院審酌陳述作成時之情況，認
        為適當，而認得作為本件之證據。
乙、認定犯罪構成要件事實所憑之證據及其認定之理由：
  壹、證據清單：
      證據一：被告甲○○供述（原審、本院）。
      證據二：告訴人乙○○證述（偵訊、原審）。
      證據三：證人賴金德證述（偵訊、原審）。
      證據四：信託管理契約書。
      證據五：匯款單二紙。
      證據六：一百二十萬元本票影本。
      證據七：夏暉公司登記事項卡。
      證據八：國際通商法律事務所八十八年十月十九日八八國
              際字第一○三三號函。
  貳、認定之理由：
    一、本院審理結果，除引用第一審判決書記載之理由（如附
        件）外，茲再補充如下。
    二、證人賴金德於檢察官初次訊問時雖證稱：「當時甲○○
        沒有在場」等語，惟於原審詰問時則稱：總共與被告夫
        婦吃過一次飯，甲○○全程在場，（參見原審卷第五十
        八頁反面），經辯護人詰問上開檢察官訊問時為何稱甲
        ○○不在場時，則一再堅稱甲○○確有在場，並說明：
        當時檢察官問我時，我誤以為並不是吃飯有無在場等語
        （參見原審卷第六十頁反面），經核尚與常情相符，而
        所證既與告訴人即證人乙○○所述亦符合，則上開事實
        應堪採信。
    三、辯護人雖辯稱依據告訴狀及所附證物，證物所附之匯款
        單僅一百一十萬，且如原判決所載，是交付現金，然告
        訴人卻係用匯款交付，二者已有矛盾等語。
        惟告訴人乙○○於原審初次訊問及其後詰問時均堅稱，
        係於八十八年五月十五日簽約時現場交付現金一百二十
        萬元予共犯許殷雪霞，並提出許殷雪霞於同日當場所開
        立之本票一百二十萬元為證；另觀告訴人乙○○與許殷
        雪霞二人所之親簽之信託管理契約書，內容係許殷雪霞
        將夏暉公司股份中一股轉售予告訴人，惟仍信託登記予
        許殷雪霞名下，並全權委託許殷雪霞代為處理一切股東
        與公司間所有往來，如出席股東會議，領取股利股息及
        其他相關事宜，此有證據四該契約書在卷可稽，依此，
        告訴人就其交付予許殷雪霞之現金，要求許女當場簽發
        相同金額之本票，以資保障其權利，應為事理之常；反
        觀，卷附匯款單之匯款日期為同年五月十四日，告訴人
        在二人上開簽約之前，又焉會事先就上開契約之價金匯
        款予許女乎？此似乎不符常情。
    四、被告甲○○除有告訴人及證人賴金德證述其確有參與外
        ，復參酌被告與許殷雪霞二人係夫妻關係，且之前確有
        居住在一起，此為被告所自承之事實（參見本院卷第十
        八頁反面），二人既為朝夕相處之夫妻，復非陌生人，
        對於彼此之生活交往狀況當有一定的瞭解，被告甲○○
        辯稱對於許女一切均一無所知，令人難以置信。
    五、綜上各情，被告前開所辯，無非事後諉卸之詞，不足採
        信，本件事證明確，被告犯行，洵堪認定。
丙、適用法律：
  壹、新舊法比較：
    一、按行為後法律有變更者，適用行為時之法律。但行為後
        之法律有利於行為人者，適用最有利於行為人之法律，
        刑法第二條第一項定有明文。
        本件被告犯罪行為完成時間係在八十八年五月十五日，
        依中華民國刑法施行法第十條之一，中華民國九十四年
        一月七日修正公布之刑法，自九十五年七月一日施行，
        而有依上開規定比較新舊法之必要。
    二、刑法三十三條第五款有關罰金刑之規定，修正前係規定
        一元以上（按銀元）；修正後係規定新台幣一千元以上
        ，以百元計算之，比較新舊法條自以修正前之規定較有
        利於行為人。
    三、按比較新舊法時應就「罪刑」有關之共犯、未遂犯、想
        像競合犯、牽連犯、連續犯、結合犯、以及累犯加重、
        自首減輕暨其他法定加減原因（如身分加減）與加減例
        等一切情形，綜其全部罪刑之結果而為比較（參見最高
        法院前揭決議）。
        本件前開新舊法比較之結果，應適用修正前之法律論處
        ，爰勿庸再為綜合比較。
    四、本件被告於犯罪時之刑法第四十一條第一項前段規定：
        「犯最重本刑為五年以下有期徒刑以下之刑之罪，而受
        六個月以下有期徒刑或拘役之宣告，因身體、教育、職
        業、家庭之關係或其他正當事由，執行顯有困難者，得
        以一元以上三元以下折算一日，易科罰金」，又被告行
        為時之易科罰金折算標準，修正前罰金罰鍰提高標準條
        例第二條前段（現已刪除）規定，就其原定數額提高為
        一百倍折算一日，則本件被告行為時之易科罰金折算標
        準，應以銀元三百元折算一日，經折算為新臺幣後，應
        以新臺幣九百元折算為一日。惟九十五年七月一日修正
        公布施行之刑法第四十一條第一項前段則規定：「犯最
        重本刑為五年以下有期徒刑以下之刑之罪，而受六個月
        以下有期徒刑或拘役之宣告者，得以新臺幣一千元、二
        千元或三千元折算一日，易科罰金」比較修正前後之易
        科罰金折算標準，以九十五年七月一日修正公布施行前
        之規定，較有利於受刑人，則應依刑法第二條第一項前
        段，適用行為時即修正前刑法第四十一條第一項前段規
        定，定其折算標準。
        而上開易刑處分與罪刑並無相關，依此，則勿庸與前述
        與罪刑相關之部分為綜合全部結果再為比較。
  貳、勿庸為新舊法比較部分：
    一、依中華民國刑法施行法第一條之一規定：「九十四年一
        月七日刑法修正時，刑法分則編未修正之條文定有罰金
        者，自九十四年一月七日刑法修正後，就其所定數額提
        高為三十倍，但七十二年六月二十日至九十四年一月七
        日新增或修正之條文，就其所定數額提高為三倍。」
        本件被告所犯刑法第三百三十九條第一項之罪，依上開
        修正後之規定，均提高為三十倍，比較新舊法，其罰金
        刑度均相同，應依一般法律適用原則，而適用裁判時法
        。
    二、修正前刑法第七十四條規定：受二年以下有期徒刑、拘
        役或罰金之宣告，而有左列情形之一，認為以暫不執行
        為適當者，得宣告二年以上、五年以下之緩刑，其期間
        自裁判確定之日起算：（一）未曾受有期徒刑以上刑之
        宣告者。（二）前受有期徒刑以上刑之宣告，執行完畢
        或赦免後，五年以內未曾受有期徒刑以上刑之宣告者。
        惟依九十五年七月一日修正公布施行之刑法第七十四條
        第一項則規定僅以故意犯罪為限，不包含過失犯罪；另
        於第二項規定得斟酌情形命犯罪行為人為各款義務等。
        惟依最高法院第八次刑事庭會議決議，認被告犯罪在新
        法施行前，新法施行後，緩刑之宣告，應逕適用裁判時
        即新法第七十四條之規定（參見最高法院九十五年第八
        次刑事庭會議紀錄）。
  參、論罪：
    一、核被告所為係犯刑法第三百三十九條第一項之罪。
    二、共同正犯：被告與許殷雪霞間有犯意之聯絡，行為之分
        擔，依刑法第二十八條之規定均為共同正犯。
丁、原判決撤銷之理由：
  壹、原審對被告論罪科刑之判決，固非無見。惟查：
      中華民國犯罪減刑條例於九十六年六月十五日經立法院三
      讀通過，經總統公布，於同年七月十六日施行，查本件被
      告犯罪時間，均在九十六年四月二十四日以前，且所犯罪
      名及宣告刑，悉合於減刑條件，應予減刑，原審未及審酌
      ，尚有未洽。
  貳、被告否認犯罪而提起上訴，固無理由，然原判決既有上揭
      不當之處，自應由本院予以撤銷改判。
  參、爰審酌被告之犯罪動機、目的、犯罪時未受到任何刺激、
      犯罪手段平和、無前科紀錄，品行良好、學歷為國中畢業
      ，智識程度不高、犯罪行為人違反義務之程度中等、犯罪
      所產生危險或損害中等、犯罪後不知悔改，飾詞否認犯罪
      ，惟已和被害人達成和解，態度尚可等一切情狀，量處如
      主文所示之刑，並因符合中華民國九十六年罪犯減刑條例
      之規定，而應予以減輕其刑，並諭知易科罰金之折算標準
      。
  肆、末查被告五年內未曾受有期徒刑以上刑之宣告，有本院被
      告全國前案紀錄表可稽，其在犯罪後已與告訴人達成和解
      ，並交付告訴人和解金額新台幣四十五萬元，此和解書一
      份在卷可稽，足見被告經本次罪刑之宣告後，已知所警惕
      而無再犯之虞，本院因認對其宣告刑，以暫不執行為適當
      ，爰依刑法第七十四條第一項第一款併諭知緩刑二年，以
      勵自新。
據上論斷，應依刑事訴訟法第三百六十九條第一項前段、第三百
六十四條、第二百九十九條第一項前段；刑法第二條第一項前段
、第二十八條、第三百三十九條第一項、第七十四條第一項第一
款、修正前刑法第四十一條第一項前段；中華民國九十六年罪犯
減刑條例第二條第一項第三款、第七條、第九條、修正前罰金罰
鍰提高標準條例第二條；刑法施行法第一之一條第一項、第二項
，判決如主文。
本案經檢察官鄭龍照到庭執行職務。
中　　華　　民　　國　　96　　年　　 7　　月　　31　  日
　　　　　　　　　刑事第十八庭  審判長法　官　溫耀源
　　　　　　　　　　　　　　　　　    法　官  段景榕
　　　　　　　 　 　　　　　　　　　　法　官  陳健順
以上正本證明與原本無異。
不得上訴。
　　　　　　　　　　　　　　　　　　　書記官　初玲玲
中　　華　　民　　國　　96　　年　　8 　　月　　2 　　日
附錄論罪法條：
刑法第三百三十九條第一項。
意圖為自己或第三人不法之所有，以詐術使人將本人或第三人之
物交付者，處5年以下有期徒刑、拘役或科或併科1千元以下罰金
。
